【裁判字號】    97,交聲,74
【裁判日期】    970825
【裁判案由】    違反道路交通管理處罰條例聲明異議
【裁判全文】
臺灣桃園地方法院交通事件裁定          97年度交聲字第74號
異  議  人
即受處分人  丁○○
原處分機關  交通部公路總局臺北區監理所
上列受處分人因違反道路交通管理處罰條例案件，不服交通部公
路總局臺北區監理所97年1 月4 日所為之處分（原處分案號：北
監自裁字裁40—C00000000 號），聲明異議，本院裁定如下：
    主  文
異議駁回。
    理  由
一、原處分意旨略以：異議人即受處分人丁○○於民國97年1 月
    1 日凌晨1 時10分許，駕駛車牌號碼6191—KR號自小客車，
    在臺北縣板橋市○○路○ 段浮洲橋下迴轉道，有拒絕接受酒
    精濃度測試檢定之情事，經臺北縣政府警察局板橋分局沙崙
    派出所警員當場舉發，依道路交通管理處罰條例第35條第4
    項前段之規定，填製臺北縣政府警察局北縣警交字第C00000
    000 號舉發違反道路交通管理事件通知單，再經交通部公路
    總局臺北區監理所（下稱原處分機關）認為異議人違規事實
    明確，於97年1 月4 日，開立北監自裁字裁40—C00000000
    號違反道路交通管理事件裁決書，裁處異議人罰鍰新臺幣（
    下同）60000 元，並吊銷駕駛執照，3 年內不得考領駕駛執
    照等語。
二、本件異議意旨略以：異議人於96年12月31日在同事乙○○位
    在臺北縣新莊市○○街的家中聚餐後，因飲酒過量無法開車
    ，離開時遂商請同事之弟弟甲○○送異議人至臺北縣板橋市
    ○○路○ 段浮洲橋下等待另一名友人戊○○前來救援，由於
    當日天氣寒冷，所以車輛引擎有發動並開暖氣在車上休息等
    待，約莫過10多分鐘後，巡邏車經過該處，車上2 名警員認
    為異議人違規停車，並發現異議人有喝酒，警員即以此為由
    欲對異議人進行酒測，但因異議人並無駕車行為，故拒絕進
    行酒測，卻仍遭警員將異議人車輛扣至沙崙派出所，並開單
    舉發拒絕酒測之違規。是原處分之處罰顯有不當，爰依法聲
    明異議，請求撤銷原處分等語。
三、按交通法庭認為聲明異議無理由者，應以裁定駁回之，道路
    交通案件處理辦法第19條定有明文。又「汽車駕駛人拒絕接
    受第一項測試之檢定者，處新臺幣六萬元罰鍰，並當場移置
    保管該汽車及吊銷該駕駛執照。」、「汽車駕駛人，曾依第
    二十九條第四項、第三十條第三項、第三十五條第三項前段
    、第四項前段、第三十七條第三項、第四十三條、第六十一
    條第一項第三款、第四款後段規定吊銷駕駛執照者，三年內
    不得考領駕駛執照。」，道路交通管理處罰條例第35條第4
    項前段、第67條第2 項前段定有明文。
四、經查：
  (一)本件異議人於97年1 月1 日凌晨1 時10分許，在臺北縣板橋
    市○○路○ 段浮洲橋下，有拒絕接受警員對其進行酒精濃度
    測試之情，經臺北縣政府警察局板橋分局沙崙派出所警員當
    場舉發，而填製臺北縣政府警察局北縣警交字第C00000000
    號舉發違反道路交通管理事件通知單，再經原處分機關認為
    異議人違規事實明確，於97年1 月4 日開立北監自裁字裁40
    —C00000000 號違反道路交通管理事件裁決書，裁處異議人
    罰鍰新臺幣（下同）60000 元，並吊銷駕駛執照，3 年內不
    得考領駕駛執照等情，業經異議人供承不諱，並有臺北縣政
    府警察局北縣警交字第C00000000 號舉發違反道路交通管理
    事件通知單、原處分機關北監自裁字裁40—C00000000 號違
    反道路交通管理事件裁決書在卷可參。
  (二)異議人坦承當天為警舉發前有飲酒之情，然矢口否認當天為
    警在浮洲橋下舉發前有何「駕車」行為，並辯稱當時係酒醉
    ，而委請同事弟弟甲○○載送至該處，並在該處等候朋友戊○○前來救援，並無開車等語。據證人乙○○於本院訊問時
    結稱：當天異議人是到我新莊住處聚餐，在場人有我父母、
    小孩與異議人，我弟弟甲○○是下班後我們快結束時才來，
    在場的人有共喝1 瓶洋酒，異議人大約在10點、11點左右離
    開我家，我叫我弟弟開異議人的車去浮洲橋，因為異議人說
    跟朋友約在那邊，而我弟弟剛好要去樹林等語，及證人甲○○於本院訊問時結稱：異議人在96年12月31日晚上自我哥哥
    住處要離開時，因我剛好要去樹林大安路，所以我開異議人
    的車載他去浮洲橋，之後我在浮洲橋下攔計程車去樹林等語
    ，與異議人所辯係由甲○○駕駛車牌號碼6191—KR號自用小
    客車載送其前往浮州橋下等人之情節相符，應堪採信。
  (三)至於異議人抵達浮州橋下待友人前來救援之期間，是否有駕
    駛上開車輛之行為，業據證人即舉發異議人之臺北縣政府警
    察局板橋分局沙崙派出所警員丙○○於97年1 月31日到庭證
    稱：當時我與同事己○○巡邏到浮洲橋下，那邊有個單行道
    ，我們轉過來就看到異議人的車停在那邊，我們以為他是外
    地人路況不熟，我們就按喇叭要告訴他走錯路，當時異議人
    一人坐在駕駛座上，我們警示後，他就往前開然後又倒車，
    我們想說若是不知道路，應該會詢問我們，我就請另1 位同
    事下車看這名駕駛，我同事走過去後，異議人又往前開，我
    同事請異議人搖下車窗，我同事就聞到酒味，因為我們認為
    異議人有駕駛行為，所以我同事就幫異議人開車到沙崙派出
    所，異議人坐警車由我載回派出所，到派出所後，我告訴異
    議人他有駕駛行為，但異議人堅持沒有開車，也拒絕配合酒
    測。我當時看到異議人在浮洲橋下，鳴示喇叭後，異議人的
    車有移動，我們的巡邏車在異議人前方，我們按喇叭，他一
    下往前，一下往後，反覆幾次所以我們才覺得有異等語、證
    人己○○警員於97年2 月21日到庭證稱：我們巡邏到浮洲橋
    下迴轉道發現有臺車輛車燈打開，引擎也開著，異議人坐在
    駕駛座上，逆向停在路中，我同事按喇叭請異議人離開，異
    議人往後退，又往前逆向行駛，我覺得怪怪的，就下車查看
    ，異議人把駕駛座窗戶搖下後，我就聞到濃厚的酒味，我問
    異議人有無喝酒，異議人說他是在路邊等朋友來，拒絕酒測
    。同事之前按喇叭時，異議人有移動，往前往後約10公尺，
    異議人先往前又往後，已經算是駕駛行為了，車速就是剛起
    步的速度，異議人往前時還閃過我們的巡邏車等語明確，證
    人丙○○、己○○先後至本院證述關於發現異議人車輛逆向
    停在浮洲橋下迴轉道時，異議人有前後挪動車輛之駕駛行為
    等情節均大致相合，且證人丙○○、己○○與異議人無仇隙
    恩怨，並無誣指異議人違規之必要，而異議人亦於本院調查
    時供稱：警車開到我的對面離我很近，我想警車可能要過去
    ，所以我就往後退一點等語，足認異議人於警員按鳴喇叭時
    ，異議人已有駕駛該車輛行為無訛，異議人另辯稱當時沒有
    踩油門，只有打前進檔或後退檔，讓車滑行，不算駕駛云云
    ，亦為卸責之詞，難為本院所採。
  (四)異議人拒絕警員對其進行酒精濃度測試，業經異議人供承不
    諱，而異議人既身為汽車駕駛人，拒絕接受酒精濃度測試，
    其違規事實甚明，異議人辯稱其並無駕駛行為，拒絕接受酒
    精濃度測試係正當云云，自不可採。
五、綜上所述，異議人於上開時間、地點有汽車駕駛人拒絕接受
    酒精濃度測試檢定之違規事證明確，原處分機關依據道路交
    通管理處罰條例第35條第4 項前段、第67條第2 項前段之規
    定，裁處異議人罰鍰6 萬元，吊銷駕駛執照，3 年內不得考
    領等處分，並無違法不當，異議人之聲明異議，並無理由，
    應予駁回。
據上論斷，應依道路交通案件處理辦法第19條，裁定如主文。
中    華    民    國    97    年    8     月    25    日
                        臺灣桃園地方法院交通法庭
                              法  官    蘇昭蓉
以上正本證明與原本無異。
如不服本裁定，應於裁定送達後5 日內向本院提出抗告狀。
                              書記官    黃俊燁
中    華    民    國    97    年    8     月    25    日


司法院資訊處製作；財團法人民間司法改革基金會備份。
